臺灣臺中地方法院刑事判決　　　　　　　　　　　　九十三年度易字第一三二五號
　　公　訴　人　臺灣臺中地方法院檢察署檢察官
　　被　　　告　子○○
　　　　　　　　乙○○
　　　　　　　　丙○○
　　　　　　　　戊○○
　　　　　　　　丁○○
右列被告等因傷害等案件，經檢察官提起公訴（九十二年度偵字第一九二七二號），
本院判決如左：
    主  文
子○○、乙○○、丙○○、戊○○共同傷害人之身體，各處拘役肆拾日，如易科罰金
，均以佰元折算壹日。掃把壹支，沒收。
丁○○共同傷害人之身體，處拘役肆拾日，如易科罰金，以佰元折算壹日；掃把壹
支，沒收。又以加害生命之事，恐嚇他人致生危害於安全，處拘役拾日，如易科罰
金，以佰元折算壹日。應執行拘役伍拾伍日，如易科罰金，以佰元折算壹日；掃
把壹支，沒收。
    事  實
一、子○○與乙○○、丙○○及戊○○、丁○○原係母女、子關係。緣子○○、丁○○曾於民國九十二年四月間，向庚○○以分期付款之方式購買點歌機一台、電腦
    二台，嗣與庚○○因應否給付分期款項之認知有差異而發生嫌隙。詎於九十二年
    八月十日下午八時許，當庚○○偕同其妻甲○○至子○○位於臺中縣清水鎮○○
    街六０號住處，欲再度向子○○收取分期款項時，雙方一言不合乃發生口角，子
    ○○旋與在屋內之乙○○、丙○○、翁浩偉及丁○○（下稱子○○等五人）共同
    基於傷害人身體之犯意聯絡，除由丁○○、戊○○以徒手、子○○持掃把（起訴
    書誤載為木棍）一支、乙○○及丙○○各持木製板凳（未扣案），毆打庚○○之
    身體外，子○○、乙○○復分持掃把一支、木製板凳一個，毆打甲○○，直至甲○○高呼救命，子○○等五人始停手，因而致庚○○受有前額紅斑約四×一點五
    公分、左顳頭皮紅斑約一點五×一公分、右上臂瘀血約六×四公分、背部擦傷共
    六處約零點五×零點二公分、左下臂瘀血約二×一公分、背部瘀血六×六公分及
    左小腿瘀血約四×二公分之傷害，甲○○則受有右肘瘀血約三×二公分、左前臂
    瘀血三×三公分、左腕瘀血三×三公分、右大腿瘀血一五×五公分、左大腿瘀血
    二處，各約九×二公分及十×五公分、右小腿瘀血約一二×八公分之傷害。又丁○○於庚○○、甲○○離去之際，另基於恐嚇危害安全之犯意，對庚○○、甲○○二人恫嚇稱：「還敢來，全家就一起打死你們」等語，而以加害庚○○、甲○○二人生命之事恐嚇庚○○、甲○○二人，致生危害於庚○○、甲○○之安全。
二、案經庚○○、甲○○訴由臺灣臺中地方法院檢察署檢察官偵查起訴。
    理  由
一、訊據被告子○○固坦承於右揭時地持掃把毆打告訴人甲○○之事實，惟矢口否認
    有何毆打告訴人庚○○之犯行；另訊之被告乙○○、丙○○、丁○○及丁○○均
    矢口否認有何上揭傷害告訴人之犯行，且被告丁○○亦矢口否認有恐嚇庚○○及
    甲○○之犯行。又被告子○○辯稱：當日係因庚○○拿磚頭、甲○○拿鐵蓋子打
    被告乙○○，伊始拿掃把打甲○○，並未以掃把毆打庚○○云云；被告乙○○則
    辯稱：當日係遭告訴人庚○○、甲○○毆打，並未出手反擊云云；被告丙○○係
    辯稱：渠當日在家中作月子，人在四樓，並不知樓下發生何事，且未在現場，亦
    未出手傷害告訴人云云；被告戊○○則辯稱：當日係見到庚○○手持磚塊打丁○○，僅上前拉開庚○○，又見甲○○將乙○○壓倒在地上，方出手拉開甲○○，
    並無毆打庚○○云云；被告丁○○辯稱：當日並未出手毆打庚○○，亦無在庚○○、甲○○二人離去之際出言恐嚇其二人云云。經查：
（一）右揭被告丁○○、戊○○徒手傷害庚○○身體、被告子○○持掃把傷害庚○○
      、甲○○身體、被告丙○○持木製板凳傷害庚○○之身體及被告乙○○持木製
      板凳傷害庚○○、甲○○身體等事實，業據告訴人庚○○、甲○○二人迭次於
      警、偵訊及本院審理時指訴歷歷，並有診斷證明書二份在卷可稽。又被告子○○出手傷害告訴人庚○○、甲○○二人之情，亦據證人辛○○、癸○○、壬○○於本院審理時證稱屬實。另被告子○○於警詢中已供稱：「當日庚○○、甲○○到家裡收取第四期二千元，我不給他，大家口氣不好：：：我就拿掃把打
      庚○○、甲○○：：：。」等語（見偵查卷二二頁反面）。而被告乙○○亦於
      警詢中證稱：「：：：我母親（指被告子○○）就拿掃把打庚○○、甲○○：
      ：：。」等語（見偵查卷第二五頁反面）；經核與被告丁○○亦於警詢中證稱
      ：「：：：子○○拿掃把打庚○○、甲○○：：：。」等語相符（見偵查卷第
      三０頁反面）。再參以證人即製作被告等人警詢筆錄之警員己○○於本院審理
      時結證稱：警詢筆錄均係依被告等人自由意思陳述後記載等語，足認被告子○○於警詢中自白應出於自由之意志為之，且與事實相符，應屬可採，則是被告
      子○○於本院審理時辯稱並未毆打告訴人庚○○云云，即屬無據。
（二）另證人辛○○於本院審理時結證稱：「之後聽到後面有吵架的聲音，我就跑去
      窗戶看。」、「我看到兩個人（即丁○○、戊○○）拉我父親，徒手打我父親
      身體。」、「（問：他們為何會發生爭吵？）因為電腦和點唱機的事情，因為
      被告他們不付錢。」、「他們吵完之後，我看到我父母親受傷，我看到我母親
      手部受傷，我父親何處受傷，我忘記了。」、「（問：過程是否只有看到丁○○、戊○○、子○○打你父親？）是。」等語明確。證人壬○○亦到庭證稱：
      「（問：後來發生何事？）打架，他們兄弟、大肚子、還有他們的母親，打我
      父母親。」、「（問：他們兄弟都有動手嗎？）有，動手打我父親，我母親去
      勸架，被小的推開。」、「（問：兩位女孩子是否有動手？）大肚子的那位（
      指丙○○）有動手，打我父親，用小椅子打。另外一位女孩子我只看到她在旁
      邊。」、「（問：之後你父母親有無受傷？）我母親是手部受傷、瘀血，我父
      親頭部受傷、瘀青。」、「（問：是否看到丙○○打完以後就上樓？）是。」
      等語。又證人癸○○到庭證稱：「（問：何人打你父母親？）我記不太清楚。
      」、「（問：他們兄弟有無動手？）有。」、「兩個男的都有徒手打我父親，
      打我父親何處我不太清楚，因為時間已久。」、「乙○○有動手打我母親。」
      、「（問：你父母親之後有無受傷？）有。」、「我母親是手部受傷，之後有
      去看醫生。我父親頭部受傷，當時打完看得出來有受傷。」等語（見本院九十
      三年八月五日審判筆錄）。經核均與告訴人庚○○、甲○○二人之指訴遭被告
      乙○○、丙○○、戊○○、丁○○毆打之情節相符。又依上揭證人辛○○、癸○○、壬○○等三人（下稱證人辛○○等三人）之證言以觀，渠等均未一致證
      稱當日見聞被告子○○、乙○○、丙○○、戊○○、丁○○等五人均有出手毆
      打告訴人二人等情，而係分別就其所見之情狀加以陳述，是證人辛○○等三人
      之證言應非屬事後勾串之言甚明。又證人辛○○所證稱：未見被告丙○○、乙○○傷害告訴人二人等語，證人癸○○所證稱：未見過被告乙○○出手傷害告
      訴人等語，證人壬○○所證稱：僅被告子○○、丙○○、戊○○、丁○○四人
      出手傷害告訴人二人而已等語，雖與告訴人二人所指訴同時遭被告五人毆打之
      情節略有出入，然此益足徵證人辛○○等三人所述之情節確係僅就個人當日所
      見告訴人二人分遭被告等人傷害情節而為陳述，是證人辛○○等三人所述之內
      容，縱在細節上與告訴人二人所述之情節不符，然此應係因辛○○等三人個人
      之記憶有限或未能見聞當日全程之過程所致，應尚與常理無悖，是尚難僅以證
      人辛○○等三人之證言內容之細節略有不符，即遽以否定證人辛○○等三人上
      揭之證言。再參以被告丁○○於警詢中已供稱：「（問：你持何武器打庚○○
      、甲○○？）我是空手。」等語（見偵查卷第三０頁反面），此益徵證人辛○○等三人上揭所述應非虛構，而屬可採。
（三）又被告子○○於本院審理時自承當日確與告訴人庚○○因所購買點歌機及電腦
      之分期價款是否尚須給付一節，而在其住處與告訴人二人發生爭執等語，另參
      之被告乙○○、丙○○及戊○○、丁○○與被告子○○均係母女、子關係，且
      當日均亦在場之情，被告乙○○、丙○○、戊○○、丁○○當日既均在被告子
      ○○住處，則焉有見渠等之母即被告子○○獨自一人與告訴人二人發生爭執而
      未出面參與之理？足認告訴人二人前揭所述被告子○○等五人為本件傷害犯行
      之緣由應與常情無違，顯見告訴人二人遭傷害之時間、地點均具直接關連性，
      況告訴人二人當日若非確因遭到被告子○○等五人毆打，當無甘冒誣告之罪嫌
      ，而誣指被告等五人上揭傷害之犯行，顯見告訴人二人上揭之指訴，應非虛構
      。又被告丁○○當日既出手傷害告訴人二人，且告訴人二人當日亦與被告子○○等五人發生爭執，則在告訴人二人受傷離去之時，被告丁○○因甫與告訴人
      二人發生爭執且情緒處於亢奮之際，乃出言恐嚇告訴人二人，應與常理無違，
      是告訴人二人指訴當日離去之時確遭被告丁○○出言恐嚇乙節，應屬可採。另
      依卷附之診斷證明書所載告訴人庚○○、甲○○之病名，其上分別記載：「前
      額紅斑約四×一點五公分、左顳頭皮紅斑約一點五×一公分、右上臂瘀血約六
      ×四公分、背部擦傷共六處約零點五×零點二公分、左下臂瘀血約二×一公分
      、背部瘀血六×六公分及左小腿瘀血約四×二公分」（庚○○部分）、「右肘
      瘀血約三×二公分、左前臂瘀血三×三公分、左腕瘀血三×三公分、右大腿瘀
      血一五×五公分、左大腿瘀血二處，各約九×二公分及十×五公分、右小腿瘀
      血約一二×八公分」（甲○○部分）等情，此與告訴人二人所述遭被告子○○
      等五人分持掃把、板凳及徒手擊傷之部位、程度等情節並無矛盾之處，另徵之
      該診斷證明書確係於九十二年八月十一日案發翌日所提出之情，足認該診斷證
      明書上所記載之傷勢確係告訴人二人遭被告子○○等五人傷害所致應無疑義，
      此益證告訴人二人上揭之指訴，確非虛構。
（四）綜上所述，本件告訴人二人之指訴既無矛盾之處，並經證人辛○○等三人到庭
      證述屬實，則告訴人二人指稱當日遭被告子○○等五人傷害身體，並遭被告丁○○出言恐嚇之情，即屬可採，是被告子○○等五人上揭所辯，應均屬事後卸
      責之詞，不足採信。本件事證明確，被告之犯行，洵堪認定。
二、核被告子○○、乙○○、丙○○、戊○○所為，均係犯刑法第二百七十七條第一
    項之傷害罪；另核被告丁○○所為，係犯刑法第二百七十七條第一項之傷害罪及
    同法第三百零五條之恐嚇危害安全罪。被告子○○等五人就上揭傷害犯行間，有
    犯意聯絡及行為分擔，均為共同正犯。被告子○○等五人係以一傷害之行為，侵
    害告訴人庚○○、甲○○二人之身體法益，又被告丁○○係以一恐嚇之行為，侵
    害告訴人庚○○、甲○○二人之法益，係各以一行為觸犯數相同罪名，為同種想
    像競合犯，應分別從一重之傷害罪、恐嚇危害安全罪處斷。爰審酌被告子○○等
    五人僅因細故即與告訴人二人發生爭執，且不思妥適解決細故爭端，動輒以暴力
    之激烈方式傷害他人，手段甚為激烈，被告丁○○並出言恐嚇告訴人二人，造成
    告訴人二人心裡不安，暨考量告訴人二人受傷之程度、被告等五人犯後猶飾詞卸
    責，毫無悔意等一切情狀，各量處如主文所示之刑，並均諭知易科罰金之折算標
    準，並就被告丁○○部分定應執行之刑。末查，被告子○○所有供其傷害告訴人
    二人所用之掃把一支，雖未扣案，但因被告子○○業於本院審理時提出該掃把之
    照片，顯尚未滅失，爰依刑法第三十八條第一項第二款宣告沒收；至被告乙○○
    、丙○○犯罪所用之木製小椅子一張，因未扣案，且形體不明，亦無證據證明係
    屬被告子○○等五人所有，為免將來執行困難，爰不另宣告沒收，附此敘明。
據上論斷，應依刑事訴訟法第二百九十九條第一項前段，刑法第二十八條、第二百七
十七條第一項、第三百零五條、第五十五條、第五十一條第六款，第四十一條第一項
前段、第三十八條第一項第二款，罰金罰鍰提高標準條例第一條前段、第二條，判決
如主文。
中      華      民      國    九十三    年      八       月     十九    日
                                臺灣臺中地方法刑事第四庭
                                  審判長法  官  張 靜 琪
                                        法  官  羅 智 文
                                        法  官  王 世 華
右正本證明與原本無異。
如不服本判決，應於判決送達後十日內向本院提出上訴狀，上訴於臺灣高等法院臺中
分院( 須附繕本 )。
                                        書記官
中      華      民      國    九十三    年      八       月     十九    日
附錄論罪科刑法條：
刑法第二百七十七條第一項：
傷害人之身體或健康者，處三年以下有期徒刑、拘役或一千元以下罰金。
中華民國刑法第三百零五條
 (恐嚇危害安全罪)
以加害生命、身體、自由、名譽、財產之事，恐嚇他人致生危害於安全者
，處二年以下有期徒刑、拘役或三百元以下罰金。
